【裁判字號】    98,抗,260
【裁判日期】    980331
【裁判案由】    聲請再審
【裁判全文】
臺灣高等法院刑事裁定                   98年度抗字第260號
抗  告  人
即受判決人  甲○○
上列抗告人因強盜案件，不服臺灣台北地方法院中華民國98年2
月25日裁定（原審案號：98年度聲再字第4 號），提起抗告，本
院裁定如下：
    主  文
抗告駁回。
    理  由
一、按聲請再審，由判決之原審法院管轄；判決在第三審確定者
    ，對於該判決聲請再審，除以第三審法院之推事有第420 條
    第5 款情形為原因者外，應由第二審法院管轄之，刑事訴訟
    法第426 條第1 項、第3 項分別定有明文。又聲請再審，應
    以再審書狀敘述理由，附具原判決之繕本及證據，提出於管
    轄法院為之；又法院認為聲請再審之程序違背規定者，應以
    裁定駁回之，刑事訴訟法第429 條、433 條亦定有明文。
二、原裁定意旨略以：本件聲請人即受判決人甲○○因強盜案件
    ，經臺灣臺北地方法院檢察署檢察官以93年度偵字第21825
    號提起公訴，由本院於民國（下同）94年1 月31日以93年度
    訴字第1742號判處有期徒刑5 年6 月，聲請人不服對之提起
    第二審上訴，經臺灣高等法院於94年4 月22日以94年度上訴
    字第529 號判決上訴駁回，聲請人不服對之提出第三審上訴
    ，因上訴違背法律上之程式，經最高法院於94年7 月14日以
    94 年 度台上字第3720號判決駁回上訴確定，有臺灣高等法
    院被告前案紀錄表、本院93年度訴字第1742號判決、臺灣高
    等法院94年度上訴字第529 號判決、最高法院94年台上字第
    3720號判決附卷可憑，是該強盜案件之確定判決應為最高法
    院94年度台上字第3720號判決。從而，本件再審之管轄法院
    應為最後審理事實之第二審法院即臺灣高等法院，聲請人向
    非屬管轄法院之第一審法院即本院提出再審之聲請，其聲請
    再審之程序違背規定，再聲請人對於本院所為第一審判決聲
    請再審，係對於非該案之確定判決聲請再審，於法亦有未合
    ，益見其聲請為不合法，應予駁回等語。
三、本件抗告意旨略以：(一)臺灣台北地方法院不但係為法定之原
    審法院，而且為法定之諭知該裁判之法院，抗告人曾以同一
    案件向該院請求再審在狀，僅因理由不足而駁回，如今卻以
    程序駁回，又曾以附件不符為由作駁回，顯然確實有不同標
    準。(二)況向非管轄檢察署呈出訴狀時，均會代轉至合法之單
    位，行政程序法及行政訴訟法均有代為轉至適當機關之規定
    ，亦應為相同標準轉送。(三)最高法院係為確定判決之法院，
    以該院之判決書為附件並無失當之虞云云。
四、經查：按再審程序係針對已確定之判決發現事實上錯誤或有
    錯誤之虞時所設之救濟方法，故聲請再審者，以該判決係實
    體上之確定判決為限。倘該聲請再審之判決，經上訴二審或
    在第三審確定者，應由第二審法院管轄之，此觀刑事訴訟法
    第426 條之規定自明。本件抗告人甲○○於93年12月12日所
    犯加重準強盜未遂罪，業經第一審法院即臺灣臺北地方法院
    於94年1 月31日以93年度訴字第1742號判決判處有期徒刑5
    年6 月，嗣經本院於94年4 月22日以94年度上訴字第529 號
    判決上訴駁回，再經最高法院於94年7 月14日以94年度台上
    字第3720號判決上訴駁回在案，揆諸上開法條規定，本院為
    該案最後審理事實之法院，聲請再審自應向本院為之。是原
    法院以聲請再審之程序違背規定，駁回抗告人之聲請，核無
    不合。末查抗告人前曾向本院94年度上訴字第529 號確定判
    決聲請再審，因未具提出繕本及證據，經本院以未附原確定
    判決之繕本及證據而與聲請程序顯屬違背駁回，此有本院96
    年度聲再字第165 號、96年度聲再字第485 號裁定附卷可稽
    ，嗣後以最高法院94年度台上字第3720號確定判決繕本向原
    審法院聲請再審，亦經原法院以97年度聲再字第37號以無管
    轄權而將其再審之聲請程序違背規定駁回，再經本院97年抗
    第1166 號 抗告駁回在案，此有本院97年抗第1166號裁定附
    卷可按，是抗告人之聲請均與聲請再審之程序違背規定，而
    為法院程序駁回，其標準並無不同，抗告人之抗告意旨容有
    誤會。至於抗告意旨所陳行政程序法、行政訴訟法抑或檢察
    署有代轉至合法單位乙節，要屬誤解法律所致，附此敘明。
    是抗告人執前詞，指摘原裁定不當，為無理由，應予駁回。
據上論結，應依刑事訴訟法第412條，裁定如主文。
中    華    民    國    98    年    3     月    31    日
                  刑事第十四庭  審判長法  官  陳志洋
                                      法  官  謝靜恒
                                      法  官  謝靜慧
以上正本證明與原本無異。
不得再抗告。
                                      書記官  陳泰寧
中    華    民    國    98    年    4     月    3     日


司法院資訊處製作；財團法人民間司法改革基金會備份。
